# 请教陈版主，政府补助预缴所得税

提问人：tobygu 时间：2017-10-19 21:17:54
陈版主好，请教个问题。大致背景是这样的，母公司A收到了政府一笔政府补助2000W，用于建造一项固定资产，开始是说补助免税。后来资产建好后，A又用这个资产设立了一个子公司B。然后这时候政府说这个政府补助需要缴税，而且集团也已经全额500W交了所得税了。然后集团个别报表做的处理就是借所得税费用，贷银行存款，然后合并报表调整分录为借递延收益，贷所得税费用。然后就在递延收益下变成了两个二级科目，一个是最初的政府补助，第二个是预交的所得税，二者后续都根据固定资产使用年限进行分摊。请问这样会计处理是否恰当？谢谢了

回答人：chenyiwei
该处理不恰当。 在个别报表层面，如果缴纳所得税改变了长期股权投资的计税基础，但在可预见的未来无处置该子公司股权计划的，则所缴纳的所得税应直接计入“所得税费用——当期所得税费用”，不确认递延所得税资产。 在合并报表层面，该缴纳的所得税导致了相关固定资产项目的合并报表层面账面价值和计税基础之间的可抵扣暂时性差异，可在合理保证该子公司在可预见的未来有足够多应纳税所得额的前提下确认递延所得税资产并贷记“所得税费用——递延所得税费用”。

提问人：tobygu 时间：2017-10-20 09:21:08
谢谢版主回复。关于你的回复中提到的个别报表长投的计税基础改变以及合并报表固定资产的计税基础和账面价值的差异的形成原因，可以麻烦详细说明下吗？这块儿不是很理解。 另外，如果是这种情况，比如企业在 16 年的时候使用该项固定资产出资成立了子公司B，但是在 17 年 5 月汇算清缴的时候才被要求补交所得税。是否还是一样的处理？同时，由于该项政府补助是几年前收到，当时被作为免税，现在（如17.5月）才被视为应税政府补助，缴纳所得税是否应作为当期所得税费用还是作为最初收到政府补助那一年的，然后做到未分配利润年初去？谢谢

回答人：chenyiwei
1 、在缴纳所得税之后，个别报表层面日后转让股权时的可扣除金额将比此前增加，所以有递延所得税影响；合并报表层面未直接改变该固定资产的税前可扣除折旧金额，所以合并报表层面未因此产生暂时性差异。（上面回复中合并报表层面的处理有误，特此更正，抱歉！） 2 、一样的处理，不追溯以前年度。但要注意：如果截至 2016 年末已颁布的税法文件明确规定此类情况下应缴纳政府补助相关的递延所得税，则属于前期差错。

提问人：tobygu 时间：2017-10-22 23:15:23
陈老师，关于这个业务的整个会计处理流程我有一点思考得还不是很清楚，所以还想陈老师帮忙看看是否有问题。比如收到的政府补助 2000 万，开始说是不征税，最终构建的固定资产 4000 万，固定资产 16 年建好后就用作出资创立了子公司。然后17.5汇算清缴的时候政府称政府补助需要缴税，然后就交了 500 万所得税。个别报表中，收到政府补助计入递延收益，固定资产建好调整后的账面价值为4000-2000＝ 2000 ，由于当时是作为不征税政府补助，所以固定资产的计税基础也只有 2000 ，所以不形成暂时性差异。 16 年后续用于出资形成长投，假设直接按照账面价值转换，形成的长投账面价值也是 4000 ，但是递延收益就因固定资产处置而全部结转至营业外收入了。如果此时仍视为免税政府补助或者应税但未交税，在处置固定资产后形成的长投计税基础也就仍是 2000 ，账面价值4000 ，应形成递延所得税负债 500 ，对应所得税费用。在17.5补交税款后的处理，计税基础也是 4000 ，不再存在暂时性差异。因此会有一笔递延所得税负债减少的分录，且补交政府补助所得税和减少递延所得税负债都是对应 17 年的所得税费用。合并报表的处理上，由于在集团层面并未实际处置固定资产，因此递延收益也要恢复回来，在固定资产摊销年限内进行摊销。因此，此时合并报表层面存在固定资产 4000 ，递延收益 2000 ，因此调整后的固定资产账面价值4000-2000＝ 2000 ， 16 年，尚未缴税或者还视为免税补助的时候，计税基础也还是 2000 ，就不形成暂时性差异。而17.5交了税之后，计税基础变为 4000 ，因此固定资产形成了 2000 的可抵扣暂时性差异，如果满足条件的话，就应当确认 500 的递延所得税资产。 上述就是我的一个思路，初学者看得有些昏头。所以，还请老师指正下。谢谢 @chenyiwei

回答人：chenyiwei
在将使用政府补助购建的资产用于投资设立子公司时，对应的递延收益也应转为对长期股权投资成本的补助，不应转入营业外收入。
由此纳税后的暂时性差异将变为与长投相关，但性质不变，仍不确认递延所得税。

提问人：tobygu 时间：2017-10-23 20:40:07
谢谢陈老师，这样就比较能理解你之前的回复了。请问你说这种情况下递延收益不需要转入营业外收入，改为对长投的补助。这个是否有相关的准则文件可作依据参考啊？

回答人：chenyiwei
政府补助会计的核心问题就是政府补助与对应支出在利润表上的配比。此处按资产账面价值转为长投成本，未确认损益，所以不应单独通过将递延收益结转营业外收入来体现损益。

提问人：tobygu 时间：2017-10-24 10:52:55
陈老师，有一点想追问下。那如果是按照固定资产账面价值对第三方或者合并内关联方出售，取得现金。此时也未影响损益，这两种情况下递延收益是否需要结转喃？谢谢

回答人：chenyiwei
实际处置取得现金的，对应的递延收益应转入资产处置损益。